【裁判字號】    97,訴,1632
【裁判日期】    970715
【裁判案由】    違反毒品危害防制條例
【裁判全文】
臺灣彰化地方法院刑事判決              97年度訴字第1632號
公  訴  人  臺灣彰化地方法院檢察署檢察官
被      告  甲○○
                    現另案在臺灣彰化監獄執行中
上列被告因違反毒品危害防制條例案件，經檢察官提起公訴（九
十七年度毒偵字第二一○五號），本院依簡式審判程序判決如下
：
    主  文
甲○○施用第一級毒品，累犯，處有期徒刑拾月。
    事  實
一、甲○○前因自民國九十三年二月初某日起至同月十三日止，
    以及於九十三年二月十三日，分別施用第一級毒品、第二級
    毒品之案件，經本院以九十三年度訴字第三三八號分別判處
    有期徒刑七月、三月，應執行有期徒刑九月確定，嗣經送監
    執行，於九十四年四月十四日因縮刑期滿而執行完畢。另因
    施用第一級毒品、第二級毒品案件，經本院以九十四年度訴
    字第一六四九號分別判處有期徒刑九月、六月，應執行有期
    徒刑一年二月確定，因施用第一級毒品案件，經本院以九十
    五年度訴字第五八四號判處有期徒刑八月確定，上開二案，
    嗣經送監接續執行，於九十六年六月十三日因縮短刑期假釋
    出監付保護管束；於假釋期間，復因施用第一級毒品案件，
    經本院以九十六年度訴字第二一六六號分別判處有期徒刑九
    月、九月，應執行有期徒刑一年四月確定，並經撤銷假釋，
    再送監與前揭殘刑接續執行，現仍在臺灣彰化監獄執行中。
    另因施用毒品案件，經本院以九十年度毒聲字第三九三四號
    裁定送觀察、勒戒後，認無繼續施用毒品之傾向，於九十一
    年五月二日執行完畢，並經臺灣臺中地方法院檢察署檢察官
    以九十一年度毒偵字第一一五六號為不起訴處分確定。詎甲
    ○○仍不知悔改，竟基於施用第一級毒品海洛因之犯意，於
    九十七年四月四日下午五時許，在彰化縣埔心鄉○○路旁，
    以將第一級毒品海洛因粉末置入注射針筒內加水後，再以針
    筒注射手臂血管之方式，施用第一級毒品海洛因一次。嗣於
    九十七年四月五日晚上七時三十分許，為警通知至彰化縣警
    察局溪湖分局舊館派出所，於未被有偵查犯罪職權之機關或
    公務員發覺其犯罪前，主動向上開派出所警員表示其犯行，
    而自首接受裁判。
二、案經彰化縣警察局溪湖分局報告臺灣彰化地方法院檢察署檢
    察官偵查起訴。
    理  由
一、按除被告所犯為死刑、無期徒刑、最輕本刑為三年以上有期
    徒刑之罪或高等法院管轄第一審案件者外，於刑事訴訟法第
    二百七十三條第一項程序進行中，被告先就被訴事實為有罪
    之陳述時，審判長得告知被告簡式審判程序之旨，並聽取當
    事人、代理人、辯護人及輔佐人之意見後，裁定進行簡式審
    判程序；除簡式審判程序、簡易程序及第三百七十六條第一
    款、第二款所列之罪之案件外，第一審應行合議審判；刑事
    訴訟法第二百七十三條之一第一項、第二百八十四條之一分
    別定有明文。本件被告甲○○所犯係死刑、無期徒刑、最輕
    本刑為三年以上有期徒刑或高等法院管轄第一審案件以外之
    罪，且於本院行準備程序時就被訴事實為有罪之陳述，經受
    命法官告知簡式審判程序之旨，並聽取公訴人、被告之意見
    後，本院合議庭認無不得或不宜改依簡式審判程序進行之處
    ，經評議結果，裁定改由受命法官獨任行簡式審判程序，合
    先敘明。
二、訊據被告甲○○對於上開施用第一級毒品海洛因之犯行，坦
    承不諱，且其於九十七年四月五日自首後，經警採其尿液送
    驗，結果呈嗎啡陽性反應，此有尿液代號與真實姓名對照認
    證單、列管毒品人口尿液檢體採集送驗紀錄表、詮昕科技股
    份有限公司濫用藥物尿液檢驗報告各一紙在卷可稽，足徵被
    告之自白確與事實相符。另按毒品危害防制條例於九十二年
    七月九日修正公布，自九十三年一月九日施行，其中第二十
    條、第二十三條將施用毒品之刑事處遇程序，區分為「初犯
    」及「五年內再犯」、「五年後再犯」。依其立法理由之說
    明：「初犯」，經觀察、勒戒或強制戒治後，應為不起訴處
    分或不付審理之裁定；經觀察、勒戒或強制戒治執行完畢釋
    放後，「五年內再犯」者，因其再犯率甚高，原實施之觀察
    、勒戒及強制戒治既已無法收其實效，爰依法追訴或裁定交
    付審理。至於經觀察、勒戒或強制戒治執行完畢釋放後，「
    五年後再犯」者，前所實施之觀察、勒戒或強制戒治已足以
    遮斷其施用毒品之毒癮，為期自新及協助其斷除毒癮，仍適
    用「初犯」規定，先經觀察、勒戒或強制戒治之程序。從而
    依修正後之規定，僅限於「初犯」及「五年後再犯」二種情
    形，始應先經觀察、勒戒或強制戒治程序。倘被告於五年內
    已再犯，經依法追訴處罰，縱其第三次（或第三次以上）再
    度施用毒品之時間，在初犯經觀察、勒戒或強制戒治執行完
    畢釋放五年以後，已不合於「五年後再犯」之規定，且因已
    於「五年內再犯」，顯見其再犯率甚高，原實施觀察、勒戒
    或強制戒治，已無法收其實效，即應依該條例第十條處罰。
    （最高法院九十五年度第七次刑事庭會議決議第二點參照）
    。本件被告前因施用毒品，經觀察、勒戒後，於九十一年五
    月二日執行完畢，又於五年內之自九十三年二月初某日起至
    同月十三日止，以及於九十三年二月十三日，分別施用第一
    級毒品、第二級毒品，經本院以九十三年度訴字第三三八號
    分別判處有期徒刑七月、三月，應執行有期徒刑九月確定，
    有臺灣彰化地方法院檢察署刑案資料查註紀錄表及臺灣高等
    法院被告前案紀錄表各一份在卷可考，則其再犯本件施用第
    一級毒品犯行，按諸前揭說明，自無毒品危害防制條例第二
    十條第三項規定之適用，而應按同條例第二十三條第二項規
    定，依法論科。本件事證明確，被告施用第一級毒品海洛因
    之犯行，應堪認定。
三、核被告所為，係犯毒品危害防制條例第十條第一項之施用第
    一級毒品罪。被告為施用第一級毒品，而持有該級毒品，其
    持有之低度行為，應為施用之高度行為所吸收，不另論罪。
    又被告前因施用第一級毒品、第二級毒品之案件，經本院以
    九十三年度訴字第三三八號分別判處有期徒刑七月、三月，
    應執行有期徒刑九月確定，嗣經送監執行，於九十四年四月
    十四日因縮刑期滿而執行完畢等情，此有臺灣彰化地方法院
    檢察署刑案資料查註紀錄表及臺灣高等法院被告前案紀錄表
    各一份在卷可稽，其於受有期徒刑執行完畢後，五年以內故
    意再犯本件有期徒刑以上之罪，為累犯，應依刑法第四十七
    條第一項規定，加重其刑。再被告於為本件施用第一級毒品
    之犯行後，係在未被有偵查犯罪職權之機關或公務員發覺其
    犯罪前，即主動向彰化縣警察局溪湖分局舊館派出所警員表
    示其犯行，而自首接受裁判，此有警詢筆錄一份在卷可佐，
    爰依刑法第六十二條前段規定，減輕其刑，並依刑法第七十
    一條第一項規定，與前開加重其刑部分，先加後減。爰審酌
    被告曾因施用毒品經送觀察、勒戒後，仍未能戒斷，再犯本
    案之罪，顯然未能善體國家設置觀察、勒戒機構，協助毒品
    施用者戒除毒癮之良法美意，及其犯罪之動機、目的、品行
    、智識程度、所生危害，暨犯罪後坦承犯行，態度尚屬良好
    等一切情狀，量處如主文所示之刑。
據上論斷，應依刑事訴訟法第二百七十三條之一第一項、第二百
九十九條第一項前段，毒品危害防制條例第十條第一項，刑法第
十一條前段、第四十七條第一項、第六十二條前段，判決如主文
。
本案經檢察官蔡曉崙到庭執行職務。
中    華    民    國    97    年    7     月    15    日
                  刑事第六庭    法  官  鄭舜元
以上正本證明與原本無異。
如不服本判決，應於判決送達後10日內，向本院提出上訴書狀，
上訴書狀應「敘述具體上訴理由」，並按他造當事人之人數附繕
本。「切勿逕送上級法院」。
中    華    民    國    97    年    7    月    15    日
                                     書記官  陳秀香
附錄：論罪科刑法條：
毒品危害防制條例第十條：
施用第一級毒品者，處六月以上五年以下有期徒刑。
施用第二級毒品者，處三年以下有期徒刑。


司法院資訊處製作；財團法人民間司法改革基金會備份。
